臺灣彰化地方法院刑事判決　　　　　　　　　　　　　九十一年度交訴字第九八號
　　公　訴　人　臺灣彰化地方法院檢察署檢察官
　　被　　　告　乙○○　男　二.
　　選任辯護人　李效文律師
右列被告因過失致死案件，經檢察官提起公訴（九十年年度偵字第八０一八號），本
院判決如左:
        主  文
乙○○無罪。
        理  由
一、公訴意旨略以：被告乙○○於民國九十年八月二十九日十九時四十分許，駕駛車
    牌號碼ＱＩ─六一二二號自用小客車，沿彰化縣彰化市○○路由西往東方向行駛
    ，途經該路與東民街設有閃光紅燈之交岔路口時，本應注意滅速接近，先停止於
    交岔路口前，讓幹道車優先通行後認為安全時，方得續行，且依當時情形，並無
    不能注意之情事，竟疏未注意停讓幹道車先行，即貿然前進，適被害人陳浚淇騎
    乘車牌號碼ＴＶＥ─三二二號機車，沿東民街由南往北方向行駛至該交岔路口時
    ，見該交岔路口於其方向設有閃光黃燈，亦疏未注意減速接近，注意安全，小心
    通過，致遇狀況未及煞避．撞及由被告乙○○所駕駛之前揭自用小客車，被害人
    陳浚淇因此人車倒地，受有骨盆腔骨折等傷害，雖經送往彰化縣財團法人彰化基
    督教醫院救治，仍於同年九月十三日八時三十分不治死亡。因認被告乙○○涉有
    刑法第二百七十六四條第一項之過失致人於死罪嫌云云。
貳、按犯罪事實應依證據認之，無證據不得推定其犯罪事實；又不能證明被告犯罪者
    ，應諭知無罪之判決，刑事訴訟法第一百五十四條及第三百零一條第一項定有明
    文。再按認定不利被告之事實，須依積極之證據，苟積極證據不足為不利於被告
    事實之認定，更不必有何有利之證據，最高法院著有三十年上字第八一六號判例
    ，可資參照。
、訊據被告固不諱言為告訴人黃婷蔚施行頸椎後固定骨融合術之事實，惟堅
    決否認涉有因業務過失致重傷罪，並辯稱：伊係以正常之手術程序對告訴人黃婷
    蔚進行手術，於過程中並未發生固定頭頸部用之頭墊移動而壓迫到告訴人黃婷蔚
    左眼之情形，伊在該手術前後及進行中，均妥盡照顧之責，未有任何疏失，告訴
    人黃婷蔚之左眼視力喪失並非其施行手術過程中及前後有任何照護不周所致，不
    可以其為告訴人黃婷蔚進行手術，即強令伊應對告訴人黃婷蔚之左眼視力喪失乙
    事，負過失之刑事責任等語。
肆、經查：公訴人提起本件訴訟，之妻甲○○訴請偵辦。
一、訊據被告乙○○固坦承於前揭時、地因不慎駕車與被害人陳浚淇所騎乘之機車發
    生碰撞，被害人因此受有犯罪事實欄之傷害而被送醫救治及嗣後不治死亡等事實
    不諱，惟矢口否認有右開過失致死之犯行，辯稱：被害人因本案交通事故所受傷
    害與其死亡無關，其死因為肝衰竭云云，並以本署相驗屍體證明書為其論據。經
    查：
  （一）被告於前述時、地駕車肇事，致被害人受有骨盆腔骨折等傷害，經送醫救治
        後仍於九十年九月十二日死亡之事實，除據被告於偵查中自承在卷外，復經
        告訴人甲○○指訴綦詳，並有彰化縣警察局道路交通事故調查報告表、照片
        及彰化基督教醫院法醫參考病歷摘要、診斷書等附卷可資佐證。另被害人於
        本案交通事故發生後死亡時，本署檢察官督同檢驗員相驗後，固初步判定直
        接引起被害人死亡之原因為肝衰竭，並製有相驗屍體證明書、驗斷書、勘驗
        筆錄附卷，然刑法上過失致人於死罪，指其過失行為與死亡結果間，具有因
        果聯絡之關係，不惟以其過失行為直接致人於死亡者為限；依經驗法則，綜
       合行為當時所存在之一切事實，為客觀之事後審查，認為在一般情形下，有
        此環境、有此行為之同一條件，均可發生同一之結果者，則該條件即為發生
        結果之相當條件，行為與結果即有相當之因果關係。本案經向彰化基督教醫
        院函詢之結果，認﹁病患陳浚淇原為酒精性肝硬化患者，持續在門診追蹤擯
        制，情況良好，但之前已曾因併發病─腹水食道靜脈瘤、貧血住過院（八十
        九年十一月十四日至十一月二十日）。此次發生髖臼骨骨折、膝蓋骨骨折、
        頭部外傷住院，雖無直接由外傷引起死亡之原因（如中風、肺栓塞、心肌梗
        塞、大量出血），亦未手術，只好牽引治療，故亦無手術併發症，但因患者
        本身抵抗力弱，故入院後感染肺炎引起呼吸衰竭，肝硬化在感染及營養變差
        後引起不易控制之腹水、胸水。又因急性壓力（外傷或肺）炎後引起急性潰
        瘍出血，諸多併發症之產生源自骨折住院後誘發肝硬化其他併發症，最後因
        敗血症死亡。故雖非骨盆腔骨折之直接併發症造成死亡，但以控制穩定之肝
        硬化患者，若無車禍骨折住院，亦不會誘發併發死亡，因此骨折及肝硬化均
        是引起併發症死亡之原因。﹂，有該院九十一年四月十五日（９１）彰基病
        歷字第九一０四０二二號函及病歷資料在卷可參。又本案經函送法務部法醫
        研究所鑑定之結果，亦同意彰化基督教醫院前開說明，即被害人陳浚淇本身
        原有之疾病與外傷骨折均可為死亡之導因，此亦有該所九十一年六月四日法
        醫理字第０九一０００一三二八號函在卷足憑，而被告對此亦不否認，是被
        害人陳浚淇之死亡，係由被告之行為所致，其間有相當因果關係，已極為明
        確。
  （二）按駕駛人駕駛汽車，應遵守交通號誌之指示；而閃光紅燈表示﹁停車再開﹂
        ，車輛應減速接近，先停止於交岔路口前，讓幹道車優先通行後認為安全時
        ，方得續行，道路交通安全規則第九十條、道路交通標誌標線號誌設置規則
        第二百十一條第一項第二款分別定有明文，被告乙○○駕車自應遵守上開規
        定。又依卷附道路交通事故調查報告表所載，本案肇事當時，雖天候雨，又
        為夜間，然有照明，且路面無缺陷、道路無障礙物、視距良好，號誌動作亦
        正常，是被告當時並無不能盡其應注意義務之情事，被告於揭時地駕車，應
        注意、能注意而不注意前開規定，以致肇事，其有過失自明。本案經送請臺
        灣省彰化縣區車輛行車事故鑑定委員會鑑定之結果，亦持相同之看法，有該
        會九十年十一月七日，以彰鑑字第九００七０七號函送之鑑定意見書附卷可
        考。
四、按刑法第二百七十六條第一項之過失致死罪，係以行為人之行為（含作為與不作
    為）有過失為前提，若行為人之行為並無過失，則縱有實害之結果發生，雖屬不
    幸，但終不得強令行為人於罪。本件被告無任何過失，己如前述，故本件即屬不
    能證明被告犯罪，故依前開說明，應為無罪之諭知，方為適法。
據上論斷，應依刑事訴訟法第三百零一條第一項，判決如主文。
本案經檢察官羅美秀到庭執行職務。
中      華      民      國      九十一      年    十二  月  十八    日
                                臺灣彰化地方法院刑事第一庭
                                      法      官  洪  志  賢
右正本證明與原本無異。
如不服本判決，應於判決送達後十日內，向本院提出上訴狀（須附繕本）。
                                      法院書記官  洪  年  慶
中      華      民      國      九十一      年    十二  月  二十五  日
